臺灣臺中地方法院刑事判決
110年度訴字第1927號
公  訴  人  臺灣臺中地方檢察署檢察官
被      告  楊益彰


選任辯護人  盧健毅律師
上列被告因違反毒品危害防制條例案件，經檢察官提起公訴（11
0年度偵字第28896號）及移送併辦(110年度偵字第35914號)，本
院判決如下：
    主    文
楊益彰幫助施用第二級毒品，累犯，處有期徒刑伍月，如易科罰
金，以新臺幣壹仟元折算壹日。扣案之三星牌銀色手機壹支（含
SIM卡壹張），沒收。
    犯罪事實
一、楊益彰與林聰盛係先前獄中服刑時認識之朋友，於民國110
    年4月13日晚間8時54分許，接獲林聰盛之Line通訊軟體詢問
    訊息「幫我處理半個可以嗎？」後，竟基於幫助施用第二級
    毒品之犯意，即以Line通訊軟體暱稱「阿彰」與林聰盛相互
    傳送:(阿彰)「4你確定嗎（按：指半錢【約1.875公克】甲
    基安非他命價金為新臺幣【下同】4,000元）」，(林聰盛)
    「嗯嗯，我可以跟你去可以嗎?」，(阿彰)「我先問對方再
    跟你說，不行的話你還要嗎?」，(林聰盛)「我跟上次一樣
    」、「我旁邊等你」，(阿彰)「我先問問喔」，(林聰盛)「
    嗯嗯」，(阿彰)「等等回你」，(林聰盛)「OK(貼圖)」，(
    阿彰)「你是現金齁」，(林聰盛)「嗯嗯」，(阿彰)「等我
    女友連絡中」，(林聰盛)「OK(貼圖)」、「你不是有他聯絡
    方式」，(阿彰)「他說慢點才留先都透過我女友」，(林聰
    盛)「嗯嗯」，(阿彰)「他哥說你別跟來，但你堅持要跟的
    話，我就把你放遠一點喔」、「??」，(林聰盛)「嗯」、「
    等等打給你」、「(撥電1:04)」、「會等很久嗎?」，(阿彰
    )「在問了」，(林聰盛)「麻煩你了」，(阿彰)「她等她哥
    會說時間跟地點」，(林聰盛)「OK(貼圖)」，(阿彰)「我現
    在去接你」，(林聰盛)「嗯」、「來就要過去嗎?」，(阿彰
    )「嗯」，(林聰盛)「OK(貼圖)」等訊息，而與林聰盛約定
    代購第二級毒品甲基安非他命事宜後，即由林聰盛騎乘車號
    000-000號普通重型機車至林聰盛位於臺中市○區○○路0段00
    號24樓之7住處，接載林聰盛，並於同日晚間10時40分許，
    一同至臺中市○區○○路000○000號「7-11便利商店頂橋門市」
    旁，再由楊益彰向林聰盛收取購毒價金4,000元，由楊益彰
    持該購毒價金離開，單獨前往向不明販毒者購買林聰盛所需
    毒品，復於同日晚間10時49分許，楊益彰返回上開便利商店
    外，傳訊叫林聰盛「出來」等語後，在該超商旁，將1包甲
    基安非他命交付予林聰盛，其後，並因林聰盛反應交付毒品
    數量不足，又由楊益彰先後3次自不明販毒者拿取並向林聰
    盛補足毒品數量，而以此方式，為林聰盛代購第二級毒品，
    助使林聰盛取得並進而施用該第二級毒品甲基安非他命。嗣
    林聰盛於110年4月22日另案警詢時供證上情，且於同日中午
    12時30分許經其同意為警採尿送驗，結果呈甲基安非他命陽
    性反應，而循線查悉上情。
二、案經臺中市政府警察局第五分局報告臺灣臺中地方檢察署檢
    察官偵查起訴及移送併辦。
    理    由
一、證據能力
    本判決認定事實所引用之被告以外之人於審判外之言詞或書
    面證據等供述證據，檢察官及被告均同意作為證據使用，復
    經本庭審酌認該等證據之作成無違法、不當或顯不可信之情
    況，依刑事訴訟法第159條之5第1項規定，均有證據能力；
    又本案認定事實引用之卷內其餘非供述證據，並無證據證明
    係公務員違背法定程序取得，依同法第158條之4規定反面解
    釋，亦均有證據能力。
二、認定犯罪事實所憑證據及理由
  ㈠上揭犯罪事實，業據被告楊益彰於警詢時、偵查中、本院準
    備程序及審理時坦承不諱(見偵卷P27至33、P99至102、本院
    卷P55、P112)，並有證人林聰盛於偵查中及本院審理時之證
    可按(見偵28896卷P131至133、本院卷P157至174)，且有指
    認犯罪嫌疑人紀錄表（林聰盛指認）、臺中市政府警察局第
    五分局搜索扣押筆錄（110年9月8日6時30分起；臺中市○區○
    ○街00○0號5樓之2；楊益彰）暨扣押物品目錄表、現場照片
    、被告使用之通訊軟體LINE暱稱、被告與證人林聰盛對話紀
    錄截圖、監視器路口翻拍照片（被告騎乘車牌號碼000-0000
    號機車）、車牌號碼000-0000號之車號查詢機車車籍資料、
    頂橋門市之電子地圖系統(偵28896卷P43至45、P49至53、P6
    1至62、P63、P65至67、P69、P137、P139)、證人林聰盛之
    採尿資料即臺中市政府警察局第五分局委託鑑驗尿液代號與
    真實姓名對照表、勘查採證（驗）同意書、臺中市政府警察
    局第五分局偵辦毒品案件尿液檢體對照表、正修科技大學超
    微量研究科技中心尿液檢驗報告(見他卷P25至27、P31)、 
    臺中市政府警察局第五分局扣押物品清單（110保管4209）
    、扣押物品照片(見本院卷P41、P49)附卷可佐，足認被告上
    開自白核與事實相符，堪予採信。又被告係基於幫助證人林
    聰盛施用毒品之犯意，為證人林聰盛代購毒品，且證人林聰
    盛於110年4月22日中午12時30分許經警採尿結果，呈甲基安
    非他命陽性反應乙節，亦有上開尿液檢驗報告為證，而證人
    林聰盛於上開時間採尿前，最後1次施用之毒品即係本案向
    被告取得之毒品乙節，為證人林聰盛於本院審理時所證實(
    見本院卷P161)，且依被告代購毒品時間110年4月13日與證
    人林聰盛尿液檢驗報告結果可溯及96小時之最早施用時間11
    0年4月18日，僅間隔約5日，及被告代購毒品數量半錢，可
    供證人林聰盛施用數次之情形，足見證人林聰盛上開尿液檢
    驗報告結果，應係其施用被告代購之毒品所致，堪認被告所
    為，已成立幫助施用第二級毒品犯行。
　㈡按受施用毒品者委託，代為向販售毒品者購買毒品後，交付
    委託人以供施用，並收取價款，為幫助施用；受販售毒品者
    委託，將毒品交付買受人，並收取價款，則係共同販賣。二
    者固同具向毒販取得毒品後交付買受人並收取代價之行為外
    觀，然因行為人主觀上，究與販售者抑或買受人間有犯意聯
    絡，而異其行為責任。前者係受施用者委託，意在便利、助
    益施用，與施用毒品者間有犯意聯絡，後者則係受販售者之
    委託而與販售者間有犯意聯絡(最高法院109年度台上字第26
    98號刑事判決意旨參照)。查公訴意旨雖以被告本案犯行具
    有收取價金並交付毒品之行為外觀，且被告對證人林聰盛隱
    匿自己毒品上游之身分，並斷絕證人林聰盛與自己毒品上游
    直接接觸交易機會等情事為據，認被告所為應係成立販賣第
    二級毒品罪。惟代購毒品亦具收取價金並交付毒品之行為外
    觀，且依被告與證人林聰盛間所為:(林聰盛)「幫我處理半
    個」，(阿彰)「4你確定嗎」，(林聰盛)「嗯嗯，我可以跟
    你去可以嗎?」，(阿彰)「我先問對方再跟你說，不行的話
    你還要嗎?」，(林聰盛)「我跟上次一樣」、「我旁邊等你
    」，(阿彰)「我先問問喔」，(林聰盛)「嗯嗯」，(阿彰)「
    等等回你」，(林聰盛)「OK(貼圖)」，(阿彰)「你是現金齁
    」，(林聰盛)「嗯嗯」，(阿彰)「等我女友連絡中」，(林
    聰盛)「OK(貼圖)」、「你不是有他聯絡方式」，(阿彰)「
    他說慢點才留先都透過我女友」，(林聰盛)「嗯嗯」，(阿
    彰)「他哥說你別跟來，但你堅持要跟的話，我就把你放遠
    一點喔」、「??」，(林聰盛)「嗯」、「等等打給你」等Li
    ne對話訊息(見偵28896卷P65至67)，所顯示證人林聰盛先前
    即曾委由被告向同一毒品上游購買毒品，遂再次委由被告代
    購毒品，被告因此依前次代購毒品經驗，所為回應表示毒品
    大致價格、代購毒品交易方式等內容與同意再次代購毒品情
    事，大致相符之情形;及證人林聰盛於偵查中具結證稱:被告
    騎乘上開機車至證人林聰盛上開住處，接載證人林聰盛，一
    同至上開便利商店旁，再由被告向證人林聰盛收取購毒價金
    4,000元，由被告持該購毒價金離開，前往向毒品上游購買
    證人林聰盛所需毒品，之後，被告返回上開便利商店外，傳
    訊叫證人林聰盛「出來」等語，才在該超商旁，將1包甲基
    安非他命交付予證人林聰盛，其後，證人林聰盛向被告反應
    交付毒品數量不足，被告表示會電請毒品上游補足，並在證
    人林聰盛當場秤量情形下，由被告先後3次往返而向證人林
    聰盛補足毒品數量等情(見偵28896卷P131至132)，所顯示被
    告行為亦與代購毒品行為無異;再被告倘係自己居於販毒者
    地位或基於與毒品上游間之犯意聯絡而收取價金並交付毒品
    ，豈會由自己騎車接載證人林聰盛至特定地點，方自證人林
    聰盛收取購毒價金，再持該價金離開片刻前往取得毒品，始
    為交付毒品，而使自己與證人林聰盛毒品交易時間延長，增
    加自己販毒交易行為曝露風險?又倘自己即係販毒者且本握
    有相當毒品來源而對證人林聰盛謊稱非真實存在之毒品上游
    ，或與毒品上游間存有販毒之犯意聯絡，其豈須在證人林聰
    盛反應毒品數量不足並當場秤量情形下，表示會請毒品上游
    補足，先後3次往返拿取並向證人林聰盛補足毒品數量，而
    非經反應毒品數量不足後，即自行攜帶或自毒品上游先行取
    得相當毒品數量，一次補足，以避免自己與證人林聰盛毒品
    交易時間多次延長，增加為警查緝販毒交易風險?足見被告
    所辯代購毒品乙情，並非無稽，尚難僅因其本案犯行具有收
    取價金並交付毒品之行為外觀，即認被告涉有販毒犯行。又
    被告隱匿自己毒品上游之身分，並斷絕證人林聰盛與自己毒
    品上游直接接觸交易機會之原因尚多，如該毒品上游表明不
    願與被告以外之陌生購毒者接觸或知悉自己身分，增加自己
    遭查獲風險，即屬之，自難僅因被告隱匿自己毒品上游之身
    分等情事，即認被告係居於販毒者地位為本案犯行。至被告
    於警詢時供認「(承上，沒有獲取酬勞為何你會幫林聰盛購
    買安非他命?)之前我都是跟他一起施用，然後他如果有拿就
    會請我，所以我會幫他買」(見偵28896卷P31)或證人林聰盛
    於本院審理時證稱「(受命法官問:你剛才說這次買完毒品時
    ，本來要在樓梯間倒一些給被告？)對。」、「(受命法官問
    :這是被告交完毒品給你後，你決定要給他一些利益，是否
    正確？)對，因為一開始我就有說要請被告，他就說好。」
    等語(見本院卷P167) ，僅可說明證人林聰盛自被告取得毒
    品後，會主動將部分毒品轉讓供被告施用，作為委託被告代
    購毒品之代價，被告是否無償分受毒品及分受毒品之數量，
    均係由委託購毒者即證人林聰盛所決定，核與被告居於販毒
    者地位，自行決定留扣部分毒品賺取量差或預留價差數額賺
    取價差利益等主觀上營利意圖，仍屬有別，尚難因此即認被
    告所為已構成販毒行為。參以本案並無事證證明被告因本案
    犯行有自毒品上游獲取利益，或收取價金前往購得毒品並將
    毒品交付予證人林聰盛決定處分前，有自行從中獲取量差或
    價差等利益之情形，是難認被告所為已成立販毒犯行，公訴
    意旨認被告所為係成立販毒犯行，容有誤會，附此敘明。
　㈢另按轉讓毒品與受託代買毒品之區別，在於前者有「移轉毒
    品所有權」之意思，後者則該毒品之所有權自始即歸屬於委
    託人，受託代買之人僅係替委託人持有，其將毒品交付與委
    託人，乃係受託代買之當然結果，其間並無「移轉毒品所有
    權」之意思，二者概念，不盡相同(最高法院 95 年度台上
    字第5184 號刑事判決意旨參照)。查被告本案所為係為證人
    林聰盛代購毒品，其持證人林聰盛交付之價金購買毒品後，
    僅短暫持有，並隨即交付予證人林聰盛，是其應係替證人林
    聰盛持有毒品，並無將毒品據為所有後再為「移轉毒品所有
    權」之意思，其所為尚不構成轉讓毒品犯行，辯護人辯稱被
    告所為係成立轉讓毒品罪，亦容有誤會，附此敘明。
  ㈣綜上，本案事證明確，被告上開犯行，堪予認定，應依法論
    罪科刑。
三、論罪科刑
  ㈠核被告楊益彰所為，係犯刑法第30條第1項前段、毒品危害防
    制條例第10條第2項之幫助施用第二級毒品罪。被告幫助持
    有第二級毒品甲基安非他命之低度行為，為其幫助施用第二
    級毒品之高度行為所吸收，不另論罪。又被告係基於同一犯
    意，於上開密、接時地，於收取價金後接續交付或補足毒品
    數量，侵害同一法益，各行為獨立性極為簿弱，依一般社會
    健全觀念，應視為數個舉動之接續施行，合為包括之一行為
    予以評價，較為合理，應論以接續犯而僅成立1次幫助施用
    第二級毒品罪名。
　㈡按法院之審判，固應以起訴之犯罪事實為範圍，但於不妨害
    事實同一之範圍內，仍得自由認定事實，適用法律。而所謂
    事實同一，指刑罰權所以發生之原因事實係屬同一而言，非
    謂罪名或犯罪之構成要件同一，亦非謂全部事實均須一致。
    申言之，起訴書所指之罪名，對於審判上無拘束之效力，祇
    須其基本社會事實相同，縱令行為之程度有所差異，亦無礙
    其犯罪事實之同一性，仍得自由認定事實，變更檢察官所認
    之罪名，予以適用刑罰（最高法院94年度台上字第2716號判
    決意旨參照）。查公訴意旨認被告涉犯販賣第二級毒品罪名
    ，雖有誤會，惟起訴書所載被告收取價金並交付毒品之事實
    ，核與本院所認被告上開幫助施用毒品之事實，具基本社會
    事實同一性，本案自得變更起訴法條，又此部分罪名亦已當
    庭對被告諭知(見本院卷P110至111)，對被告訴訟防禦權之
    行使尚不生防礙，附此敘明。 　
　㈢起訴書雖未敘及被告與證人林聰盛間上開部分對話訊息，及
　　被告先後3次補足毒品數量之行為，惟此部分事實與起訴之
    事實為屬事實上一罪關係，為起訴效力所及，本案自得補充
    更正後一併審理。另移送併辦之犯罪事實與起訴之犯罪事實
    同一，為起訴效力範圍所及，本院自得一併審理，亦均併此
    敘明。
　㈣被告前因施用第二級毒品案件，經本案院以108年度中簡字第
    421號判處有期徒刑4月確定，入監服刑後，又因公共危險案
    件，經本院以108年度中交簡字第1512號判處有期徒刑2月暨
    併科罰金1萬元確定，上開案件有期徒刑部分經接續執行，
    於108年11月19日期滿執行完畢等情，有臺灣高等法院被告
    前案紀錄表在卷可考，是被告前於受有期徒刑執行完畢後，
    5年以內故意再犯本案有期徒刑以上之罪，為累犯;又上開案
    件部分犯行與本案同為毒品案件，可見被告於受上開案件處
    罰後再犯本案，有刑罰反應薄弱情形，且具特別惡性，自應
    依刑法第47條第1項規定，加重其刑。　
　㈤被告本案犯行為為幫助犯，應依刑法第30條第2 項規定，按
    正犯之刑減輕之。上開加重減輕事由，併依法先加後減之。
　㈥爰以被告之責任為基礎，審酌：1.被告無視於國家杜絕毒品
    犯罪之禁令，於他人表明有毒品需求時資以助力，而幫助他
    人取得毒品施用，造成毒品之氾濫及危害性之擴散，所為顯
    非可取。2.被告坦承犯行之犯後態度。3.被告自陳之智識程
    度，家庭經濟狀況（見本院卷P118）暨代購毒品價量等一切
    情狀，量處如主文所示之刑，並諭知易科罰金之折算標準。
四、沒收
　　按供犯罪所用、犯罪預備之物或犯罪所生之物，屬於犯罪行
    為人者，得沒收之，刑法第38條第2項前段定有明文。扣案
    之三星牌手機1支（含SIM卡1張）(見本院卷P41之臺中市政
    府警察局第五分局扣押物品清單（110保管4209）)，為被告
    所有，持以供本案幫助他人施用毒品犯行時聯繫使用之物乙
    節，為被告所供認(見本院卷P114)，是該扣案手機(含SIM卡
    )，應依上開規定宣告沒收。至自被告扣案之玻璃球吸食器
    ，核與被告本案犯行無關，尚不得於被告本案犯行項下宣告
    沒收，附此敘明。　
據上論斷，應依刑事訴訟法第299條第1項前段、第300條，毒品
危害防制條例第10條第2項，刑法第11條、第30條第1項、第2項
、第47條第1項、第41條第1項前段、第38條第2項，判決如主文
。
本案經檢察官洪佳業提起公訴及移送併辦，檢察官林卓儀到庭執
行職務。
中　　華　　民　　國　　111 　年　　 1　　月　　12　　日
                  刑事第二庭  審判長法  官  陳淑芳
　　　　　　　　　                  法  官  徐煥淵
　　　　　　　　　                  法  官  王振佑
以上正本證明與原本無異。
如不服本判決應於收受判決後20日內向本院提出上訴書狀，並應
敘述具體理由；其未敘述上訴理由者，應於上訴期間屆滿後20日
內向本院補提理由書（均須按他造當事人之人數附繕本）「切勿
逕送上級法院」。
                                    書記官  王淑燕
中　　華　　民　　國　　 111 　年　　1　　月　　12　　日
附錄本案論罪科刑法條:
刑法第30條
幫助他人實行犯罪行為者，為幫助犯。雖他人不知幫助之情者，
亦同。
幫助犯之處罰，得按正犯之刑減輕之。
毒品危害防制條例第10條
施用第一級毒品者，處6月以上5年以下有期徒刑。
施用第二級毒品者，處3年以下有期徒刑。
附錄論罪科刑法條